【裁判字號】    92,簡上,11
【裁判日期】    920319
【裁判案由】    拆屋還地
【裁判全文】
臺灣屏東地方法院民事判決  九十二年度簡上字第一一號
    上  訴  人  甲○○
    訴訟代理人  乙○○○
    被 上訴 人  丙○○
右當事人間請求拆屋還地事件，上訴人對於中華民國九十一年十一月二十一日本院九
十一年度潮簡字第三六六號第一審判決提起上訴，本院判決如左：
    主      文
上訴駁回。
第二審訴訟費用由上訴人負擔。
    事實及理由
一、被上訴人起訴主張：坐落屏東縣恆春鎮○○○段二四三號土地為被上訴人所有，
    上訴人無權占用上開土地如附圖所示Ａ部分（面積三十一平方公尺，以下簡稱系
    爭土地）建築房屋。為此，爰依民法第七百六十七條規定及不當得利之法律規定
    ，於原審聲明求為：(一)上訴人應將如附圖所示Ａ部分（面積三十一平方公尺）建
    物拆除，並將土地返還被上訴人。(二)上訴人應自起訴狀繕本送達之翌日（民國九
    十一年八月二十二日）起至返還土地之日止，按月給付被上訴人新臺幣（以下同
    ）四千元之判決。
二、上訴人則以：伊在系爭土地上建築房屋已有四十餘年之久，當初購買土地時，面
    積就有七十餘坪，伊係按所購土地界址建築房屋，應沒有超過所購買之面積。如
    有占用願向被上訴人購買等語置辯，故於原審聲明請求：駁回被上訴人之訴。
三、原審以上訴人無權占用被上訴人所有系爭土地建築房屋，受有相當於租金之不當
    得利，致被上訴人受有損害為由，判決：(一)上訴人應將坐落屏東縣恆春鎮○○○
    段二四三地號如附圖所示Ａ部分（面積三十一平方公尺）土地上之鋼筋混泥土造
    平房及鐵皮屋拆除，並將土地返還被上訴人。(二)上訴人應自九十一年八月二十二
    日起，至返還前開土地之日止，按月給付被上訴人一百十一元二角。(三)被上訴人
    其餘之訴駁回。(四)訴訟費用由被上訴人負擔百分之十五，餘由上訴人負擔。(四)原
    審判決所命之給付部分，於被上訴人以二十七萬九千元供擔保後，得假執行。
四、上訴人不服原審判決，提起本件上訴，於本院聲明求為：(一)原判決廢棄。(二)被上
    訴人於原審之訴及假執行之聲請均駁回之判決。被上訴人則請求駁回上訴。
五、本件原審判決第三項諭知駁回被上訴人之部分請求，就此對於上訴人並無任何不
    利。上訴人提起本件上訴求為廢棄原判決，但未將原判決第三項排除，乃非就對
    其並不利之判決提起上訴。是上訴人此部分上訴，並非合法，應予駁回。
六、被上訴人主張系爭土地為其所有，上訴人無權占用系爭土地建築房屋等情，業經
    其提出土地登記謄本、土地所有權狀、權利移轉證書各一份為證，並經原審法院
    至現場勘驗並囑託屏東縣恆春地政事務所測量屬實，有該所九十一年十月十五日
    屏恆地二字第○九一○○○五○二五號函及複丈成果圖一份附卷可證，上訴人對
    此亦不爭執，應堪信為真實。是上訴人辯稱其使用之面積未超過其購買之面積，
    並非可採。從而，被上訴人本於民法第七百六十七條之規定，請求上訴人將系爭
    土地上之建物拆除，並將土地返還被上訴人，並非無據，應予准許。
七、又按無法律上之原因而受利益，致他人受損害，應返還其利益，民法第一百七十
    九條定有明文。又依不當得利之法則請求返還不當得利，以無法律上之原因而受
    利益，致他人受有損害為其要件，故其得請求返還之範圍，應以對方所受之利益
    為度，非以請求人所受損害若干為準。無權占有他人土地，可能獲得相當於租金
    之利益為社會通常之觀念（最高法院六十一年度台上字第一六九五號判例參照）
    。本件被上訴人之不動產被無權占有而得請求返還不當得利，應以不動產出租、
    承租之金額為所有人所受之損害及無權占有人所受之利益。次按城市地方房屋之
    租金，以不超過土地及其建築物申報總價年息百分之十為限，此見土地法第一百
     零五條準用同法第九十七條第一項即明。又基地租金之數額，除以基地申報地價
    為基礎外，尚須斟酌基地之位置，工商業繁榮之程度，承租人利用基地之經濟價
    值及所受利益等項，並與鄰地租金相比較，以為決定，並非必達申報總地價年息
    百分之十最高額（最高法院六十八年度台上字第三○七一號判例）。據此，本院
    考量上訴人在系爭土地上蓋有建物，供住家使用，居住環境良好且交通方便，鄰
    近墾丁觀光夜市及上訴人係屬無權占有等事實，認為上訴人所應返還相當於租金
    額之不當得利，以按上訴人占用土地總面積依申報地價總額，依年息百分之九計
    算為適當。換言之，被上訴人可得請求之返還利益為每年為一千三百三十九點二
    元（計算式：31平方公尺【無權占有如附圖所示Ａ部分土地總面積】×480元／
    平方公尺【申報地價】×9％＝1339.2元／年）。以月為單位換算之，上訴人應
    按月返還被上訴人一百十一元二角之利益，被上訴人於此範圍內之請求，洵屬有
    據，應予准許。
八、綜上所述，原審判決准許被上訴人之前開請求，命上訴人拆除系爭土地上之建物
    並返還土地，及給付自九十一年八月二十九日起至返還房屋之日止，按月以一百
    十一點二元計算之損害金，均無違誤。上訴人提起本件上訴，求為廢棄原判決，
    並將被上訴人於原審之訴駁回，為無理由，應予駁回。
據上論結，本件上訴為無理由，依民事訴訟法第四百三十六條之一第三項、第四百四
十九條第一項、第七十八條，判決如主文。
中      華      民      國    九十二    年      三      月    十九      日
                                    臺灣屏東地方法院民事第一庭
~B審判長法官  羅心芳
~B法      官  許蓓雯
~B法      官  周群翔
右為正本，係照原本作成。
本判決不得上訴。
~B法院書記官  劉淑蓉
中      華      民      國    九十二    年      三      月    十九      日


司法院資訊處製作；財團法人民間司法改革基金會備份。
